臺灣基隆地方法院民事判決　　　　　　 96年度基簡字第461號
原　　　告　乙○○
被　　　告　甲○○即湧富實業社
訴訟代理人　李韶生律師
上列當事人間清償債務事件，本院於96年9月11日言詞辯論終結
，判決如下：
    主  文
被告應給付原告新台幣貳拾貳萬元，及自民國九十六年五月二十
二日起至清償日止，按年息百分之五計算之利息。
訴訟費用由被告負擔。
本判決得假執行；但被告如以新台幣貳拾貳萬元預供擔保，免為
假執行。
    事實及理由
一、原告主張被告即湧富實業社於民國96年3月1日因支票存款戶
    現金不足，向原告借現金新台幣（以下同）220,000元整週
    轉，並約定隔日交付2個月到期支票抵付，原告於同日14時
    許，自郵局匯款220,000元進入被告於彰化商業銀行瑞芳分
    行、帳號000-000-00000000之支票存款帳戶內，但事後被告
    並未依約交付支票，屢經多次催討，被告均不償還借款，且
    不接電話、推諉延宕，為此請求被告給付上開借款等語，並
    聲明：被告應給付原告220,000元，及自起訴狀繕本送達翌
    日起至清償日止按年息百分之五計算之利息。
二、被告固不否認有收受原告220,000元匯款之事實，惟辯稱：
    原告所稱該220,000元係被告因現金不足而向原告借款，並
    約定隔日交付2個月到期支票抵付，但事後被告並未依約交
    付支票一事，與事實全然不符，實則兩造間債權債務經過折
    抵，被告非但未負欠原告金錢，反而是原告應向被告給付折
    抵後之差額即52,000元，蓋原告前曾透過訴外人丙○○向被
    告借款，被告遂依習慣簽發彰化商業銀行瑞芳分行票據96年
    1 月25日（CM0000000），新台幣200,000元整，及96年2月
    28 日（CM0000000），新台幣72,000元整，共計272,000元
    整，作為貸予原告之借款，均已由原告兌現提領，嗣迭經被
    告促請返還，原告始於96年3月1日返還其中220,000元整，
    餘52,000元則拒不返還等語，資為抗辯。並聲明：原告之訴
    駁回。
三、原告主張其於96年3月1日14時許，自郵局匯款220,000元進
    入被告於彰化商業銀行瑞芳分行、帳號000-000-00000000之
    支票存款帳戶內等情，業據其提出郵政跨行匯款申請書為證
    ，且為被告所不爭執，應堪信為真實。至於原告主張系爭匯
    款係基於其與被告間之借貸契約所為之借款交付等情，則為
    被告所否認，並以前開情詞置辯，是本件應審酌者，乃系爭
    匯款是否係原告基於其與被告間所成立之借貸契約而為借款
    之交付？分述如次。
四、本院之判斷：
    （一）按稱消費借貸者，謂當事人一方移轉金錢或其他代替
          物之所有權於他方，而約定他方以種類、品質、數量
          相同之物返還之契約，民法第474條第1項定有明文。
          又金錢借貸，屬要物契約，應由貸與人就交付金錢之
          事實負舉證之責（最高法院69年台上字第3546號判例
          意旨參照）。經查原告主張被告向其借貸220,000元
          週轉等情，業據其提出郵政跨行匯款申請書2紙附卷
          可稽，並與證人丙○○到院所言相符，應堪信為真實
          。
    （二）被告雖辯稱：該220,000元係原告為返還其先前透過
          訴外人丙○○向被告所借款項之用，兩造間債權債務
          經過折抵，被告非但未負欠原告金錢，反而是原告應
          向被告給付折抵後之差額即52,000元云云，按前開最
          高法院69年台上字第3546號判例之意旨，金錢借貸，
          屬要物契約，應由貸與人就交付金錢之事實負舉證之
          責，被告雖提出其所簽發彰化商業銀行瑞芳分行票據
          96年1月25日（CM0000000），新台幣200,000元整，
          及96年2月28日（CM0000000），新台幣72,000元整，
          共計272,000元整之支票2張用以證明其曾以借票方式
          貸款予原告一事，惟票據為無因證券，被告主張係原
          告向伊借款故簽發前開支票以為借款交付之方法，則
          就借款之已交付事實，即應由被告負舉證責任。經查
          ，原告於本院言詞辯論期日稱：「被告所稱的2張支
          票跟我本件的請求完全無關，我沒有透過被告丙○○
          向被告湧富實業社借過票。」（見本院96年7月10 日
          言詞辯論筆錄）等語觀之，既否認其有透過丙○○向
          被告以借票方式借款之事，被告復未舉證以實其說，
          實難僅憑前開2張支票之簽發，遽認被告與原告間前
          曾存有借貸關係，故應認被告此一抗辯，顯不足採。
五、綜上所述，原告依消費借貸之法律關係，請求被告給付借款
    220,000元，及自起訴狀繕本送達翌日即96年5月22日起至清
    償日止，按年息百分之五計算之利息，為有理由，應予准許
    。
六、本件事證已臻明確，兩造其餘攻擊、防禦方法及舉證，經審
    酌後核與結論不生影響，爰不再一一論述。
七、本件係民事訴訟法第427條第1項所定適用簡易程序之財產權
    訴訟，本院為被告敗訴之判決，依同法第389條第1項第3款
    規定應依職權宣告假執行，並依同法第392條第2項規定，依
    職權宣告被告預供擔保，得免為假執行。
八、據上論結，本件原告之訴為有理由，依民事訴訟法第78條、
    第436條第2項、第389條第1項第3款、第392條第2項，判決
    如主文。
中　　華　　民　　國　　96　　年　　9 　　月　　20　　日
              　　基隆簡易庭法　官  林李達
以上正本係照原本作成。
對於本件判決如有不服，應於收受送達後20日內向本院提出上訴
書狀，上訴於本院合議庭，並按他造當事人之人數附具繕本。
中　　華　　民　　國　　96　　年　　9 　　月　　20　　日
                            書記官  林建清
